臺灣彰化地方法院刑事判決　　　　　　　95年度易字第1450號
公　訴　人　臺灣彰化地方法院檢察署檢察官
被　　　告　甲○○
上列被告因違反家庭暴力防治法等案件，經檢察官提起公訴（95
年度偵字第10207 號），本院判決如下：
    主  文
甲○○違反法院依修正前家庭暴力防治法第十三條所為禁止實施
家庭暴力行為及禁止直接騷擾行為之民事通常保護令裁定，處有
期徒刑參月，如易科罰金，以新台幣壹仟元折算壹日。
    犯罪事實
一、甲○○係乙○○之前配偶（2 人業已於民國96年2 月13日離
    婚），渠等間具有家庭暴力防治法第3 條第1 款所定之家庭
    成員關係。甲○○前因對乙○○實施家庭暴力行為，經本院
    於95年4 月28日依修正前家庭暴力防治法第13條第2 項第1
    款、第2 款核發95年度家護字第162 號民事通常保護令裁定
    ，令其不得對乙○○及渠等子女實施身體或精神上不法侵害
    之行為，並不得直接或間接對乙○○為騷擾行為，該保護令
    之有效期間為1 年。詎甲○○於95年5 月16日知悉該保護令
    內容後，竟於保護令有效期間之同年11月3 日上午8 時30分
    許，基於傷害及違反保護令之犯意，在其位在彰化縣員林鎮
    ○○路○ 段東北巷168 號居所客廳內，因細故與乙○○發生
    口角，竟以「娘家死人」、「幹你娘」、「去給人幹」等語
    辱罵乙○○，且以拳頭毆打乙○○之頭部，而乙○○以雙手
    阻擋時，甲○○仍徒手毆打乙○○，致乙○○受有左耳後、
    右手腕皮膚裂創、左手腕及左拇指及左拇指挫損傷、皮下瘀
    血、頭頂部挫損傷等傷害，以此方式對乙○○實施身體之不
    法侵害，並對乙○○直接為騷擾行為，而違反本院所為之前
    開保護令裁定。嗣因乙○○報警處理，始查悉上情。
二、案經彰化縣警察局員林分局報請臺灣彰化地方法院檢察署檢
    察官偵查起訴。
    理  由
一、按被告以外之人於審判外之陳述，雖不符刑事訴訟法第159
    條之1 至第159 條之4 之規定，而經當事人於審判程序同意
    作為證據，法院審酌該言詞陳述或書面陳述作成時之情況，
    認為適當者，亦得為證據。當事人、代理人或辯護人於法院
    調查證據時，知有第159 條第1 項不得為證據之情形，而未
    於言詞辯論終結前聲明異議者，視為有前項之同意，刑事訴
    訟法第159 條之5 定有明文。查本案全部卷證，公訴人、被
    告均不爭執其證據能力，本院復衡以該等供述證據作成時之
    情況，應為適當，是可認後述所引用證據之證據能力均無疑
    義，合先敘明。
二、訊據被告甲○○矢口否認有上開犯行，辯稱：「當天2 人因
    細故發生口角爭執，伊只是把乙○○推開，並無辱罵或毆打
    乙○○，其所受傷勢係自己摔倒撞到牆壁所致」云云。經查
    ，上揭犯罪事實，業據證人即告訴人乙○○於偵訊中證稱：
    「95年11月3 日上午8 時30分，因小孩早上起床要錢買早餐
    ，伊叫小孩去找被告拿錢，被告又叫小孩向伊拿錢，伊說沒
    錢，被告即開始罵人，先罵伊娘家死人，又罵幹你娘、去給
    人幹，伊跟被告說不要罵娘家人，如果繼續罵，伊就要打被
    告耳光，但伊還沒動手，被告就先打伊左邊頭部和耳朵，造
    成伊右邊頭部撞倒牆壁，伊用雙手去阻擋，被告仍繼續打，
    造成伊雙手都受傷」等語明確（見偵查卷第26頁至第27頁）
    ；又觀諸上開告訴人之傷勢照片及診斷證明書所載，告訴人
    係於95年11月3 日上午9 時即拍攝上開照片，並於同日就醫
    驗傷，而告訴人乙○○與被告發生爭執時間，又係在同日上
    午8 時30分許，與上開發生爭執時間相當密接；再者，被告
    既與告訴人乙○○發生口角爭執，被告復坦承確有徒手推開
    告訴人乙○○，而告訴人所受傷勢為左耳後、右手腕皮膚裂
    創、左手腕及左拇指及左拇指挫損傷、皮下瘀血、頭頂部挫
    損傷等傷害，核與告訴人上揭證述遭被告徒手毆打左方頭、
    耳部，並推伊致右邊頭部撞擊牆壁，又伊以雙手阻擋被告所
    可能受之傷勢大致相符，益見被告確有傷害告訴人乙○○之
    行為，至為明確。此外，復有本院95年度家護字第162 號民
    事通常保護令裁定（見偵查卷第4 頁）、彰化縣警察局員林
    分局保護令執行紀錄表（見本院卷第30頁）、診斷證明書（
    見偵查卷第14頁）、告訴人所受傷勢照片3 張（見偵查卷第
    12 至13 頁）附卷可稽，均核屬相符，且經本院調閱上揭95
    年度家護字第162 號通常保護令聲請事件卷宗肯認屬實。至
    被告雖辯稱告訴人受傷係自行摔倒撞到牆壁所致，然告訴人
    受傷之部位分佈身體兩側，且其頭頂部亦有挫損傷，顯與自
    行跌倒時，傷勢應集中於身體一側之情形不符，是被告上揭
    辯詞，核與客觀事證不符，顯係事後卸責之詞，不足採信。
    綜上，本件事證明確，被告犯行，洵堪認定。
三、被告行為後，家庭暴力防治法業於96年3 月28日經總統以華
    總一義字第09600037771 號令修正公布，並自公布日施行。
    查修正後家庭暴力防治法第61條為修正前家庭暴力防治法第
    50條之條次移列，又為配合修正條文第14條第1 項第1 款、
    第2 款、第10款，而本條第1 款、第2 款、第5 款均有修正
    ，是被告犯後法律已有變更，經比較新舊法之結果，新法並
    非較有利於被告，應依刑法第2 條第1 項前段之規定，適用
    行為時即修正前家庭暴力防治法之規定論處，先予敘明。
四、按家庭暴力防治法所稱家庭成員，包括前配偶，所稱家庭暴
    力者，謂家庭成員間實施身體或精神上不法侵害之行為；所
    稱家庭暴力罪，係指家庭成員間故意實施家庭暴力行為而成
    立其他法律所規定之犯罪；所稱騷擾者，謂任何打擾、警告
    、嘲弄或辱罵他人之言語、動作或製造使人心生畏怖情境之
    行為，修正前家庭暴力防治法第3 條第1 款、第2 條第1 、
    2 、3 項分別定有明文。經查，被告與告訴人乙○○為前配
    偶關係，此有全戶戶籍資料查詢結果2 紙（參見本院卷）附
    卷可參，是核被告所為，係犯修正前家庭暴力防治法第50條
    第1 、2 款違反法院依家庭暴力防治法第13條所為之禁止實
    施家庭暴力行為及禁止直接騷擾行為之通常保護令裁定罪及
    刑法第277 條第1 項之傷害罪，且屬於對家庭成員間實施身
    體上不法侵害之行為，自該當家庭暴力防治法所稱之家庭暴
    力罪，惟因家庭暴力防治法對於家庭暴力罪並無科處刑罰之
    規定，是以僅依刑法傷害罪之規定予以論罪科刑。被告違反
    前開民事通常保護令之內容雖有2 款，然因法院所核發之前
    開通常保護令，係以單一保護令命被告不得對被害人實施身
    體或精神上不法侵害之行為，及禁止直接騷擾行為，故被告
    上開行為雖同時違反前揭2 款之規定，然僅係違反同一保護
    令，應僅論以一違反保護令罪，又被告以1 行為，同時觸犯
    上開傷害罪及違反保護令罪2 罪名，為想像競合犯，應依刑
    法第55條之規定，從一重論以違反通常保護令罪。爰審酌於
    現代化法治社會中，任何一方之配偶對於存續中之婚姻關係
    ，皆負有信賴之義務，俾求婚姻之圓滿，倘遇有家庭糾紛之
    解決，亦應本於理性、和平之手段與態度為之，依被告之智
    識程度，應無不知之情事，被告前即對於告訴人乙○○多次
    實施身體不法侵害之行為，經本院於95年4 月28日以95年度
    家護字第162 號民事通常保護令裁定，猶仍不知悔改，竟仍
    用身體暴力之方式導致其配偶受有身心創傷及煎熬，損及告
    訴人之人格尊嚴，且犯後毫無悔意，態度不佳，惟念告訴人
    之傷勢狀況尚非甚重等一切情狀，量處如主文所示之刑，並
    諭知易科罰金之折算標準，以資懲儆。
據上論斷，應依刑事訴訟法第299 條第1 項前段，修正前家庭暴
力防治法第50條第1 款、第2 款，刑法第11條前段、第2 條第1
項前段、第277 條第1 項、第55條、第41條第1 項前段，判決如
主文。
本案經檢察官莊佳瑋到庭執行職務。
中　　華　　民　　國　　96　　年　　4 　　月　　24　　日
                  刑事第一庭    審判長法官  簡璽容
                                法      官  郭麗萍
                                法      官  胡宜如
以上正本證明與原本無異。
如不服本判決，應於送達後10日內向本院提出上訴狀（須附繕本
）。
告訴人或被害人對於判決如有不服具備理由請求檢察官上訴者，
其上訴期間之計算係以檢察官收受判決正本之日期為準。
中　　華　　民　　國　　96　　年　　4 　　月　　24　　日
                                書  記  官  蕭秀吉
附錄論罪科刑法條：
修正前家庭暴力防治法第50條
違反法院依第 13 條、第 15 條所為之下列裁定者，為本法所稱
之違反保護令罪，處3 年以下有期徒刑、拘役或科或併科新台幣
10萬元以下罰金︰
一  禁止實施家庭暴力行為。
二  禁止直接或間接騷擾、接觸、通話或其他連絡行為。
